臺灣彰化地方法院北斗簡易庭民事判決
110年度斗簡字第158號
原      告  張淑真  

訴訟代理人  陳世煌律師
            李冠穎律師
被      告  鄭芸旻  
上列當事人間因過失傷害案件，原告提起刑事附帶民事訴訟請求
損害賠償，經本院刑事庭以109年度交簡附民字第63號裁定移送
前來，本院於民國111年6月14日言詞辯論終結，判決如下：
    主  文
被告應給付原告新臺幣陸拾參萬參仟參佰伍拾貳元及自民國一○
九年十一月十七日起至清償日止，按年息百分之五計算之利息。
原告其餘之訴駁回。
訴訟費用由被告負擔百分之四十，餘由原告負擔。
本判決第一項得假執行。但被告如以新臺幣陸拾參萬參仟參佰伍
拾貳元為原告預供擔保，得免為假執行。
    事實及理由
一、按訴狀送達後，原告不得將原訴變更或追加他訴。但有下列
    各款情形之一者，不在此限：三、擴張或減縮應受判決事項
    之聲明者，民事訴訟法第255條第1項第3款定有明文，前開
    規定於簡易訴訟程序亦適用之，此參同法第436條第2項規定
    自明。本件原告起訴時原聲明請求：被告應給付原告新臺幣
    （下同）1,415,080元及自刑事附帶民事起訴狀繕本送達翌
    日起至清償日止，按年息5%計算之利息等語，嗣具狀變更聲
    明為：被告應給付原告1,149,864元及自刑事附帶民事起訴
    狀繕本送達翌日起至清償日止，按年息5%計算之利息，核原
    告所為係減縮應受判決事項之聲明，合於前揭規定，應予准
    許。
二、按因犯罪而受損害之人，於刑事訴訟程序得附帶提起民事訴
    訟，對於被告及依民法負賠償責任之人，請求回復其損害，
    為刑事訴訟法第487條第1項規定。查被告經檢察官起訴及原
    法院判處罪刑者，僅為「過失傷害」，不及於「毀損」，是
    原告所騎乘車牌號碼000-0000號普通重型機車(下稱系爭B車
    )及安全帽受損，原告因而支出系爭B車修理費用27,180元及
    安全帽800元部分，非屬被告犯「過失傷害」罪所受侵害之
    客體，而原告提起刑事附帶民事訴訟，其起訴請求金額中包
    含該等27,980元部分，此部分雖非屬因犯罪所受損害，原告
    不得以刑事附帶民事訴訟請求損害賠償，然原告已補繳裁判
    費1,000元，則原告此部分之訴應屬適法，本院仍得一併審
    理，先予敘明。
三、原告主張：
  ㈠被告乙○○於民國108年11月7日15時14分許，駕駛車牌號碼000
    0-00號自用小客車(下稱系爭A車)，沿彰化縣北斗鎮文苑東
    路由東往西方向行駛，行至文苑東路與宮後街之有交通號誌
    交岔路口前，本應注意駕駛人行駛車輛，應遵守道路交通標
    誌、標線、號誌之指示，且行駛至交岔路口，其行進、轉彎
    ，應遵守燈光號誌及車輛面對圓形紅燈表示禁止通行，不得
    超越停止線或進入路口，而依當時情狀，並無不能注意之情
    事，竟疏未注意及此，即貿然闖越紅燈直行穿越上揭交岔路
    口，適原告甲○○騎乘系爭B車，沿宮後街由北往南方向遵行
    綠燈號誌直行行駛至該處，一時閃煞不及，雙方發生碰撞，
    致原告當場人車倒地，受有左側脛骨腓骨骨折、左肩挫傷、
    左手背擦傷、右膝及右足跟擦傷及左小腿擦傷等傷害（下稱
    系爭傷害），經本院刑事庭109年度交簡字第2540號刑事簡
    易判決判處被告犯過失傷害罪，處有期徒刑2月，如易科罰
    金，以1,000元折算1日，原告因被告上開侵權行為而受損害
    ，自得依侵權行為之法律關係，請求被告負擔賠償責任。
  ㈡原告因被告上開侵權行為受有系爭傷害，並受有損害如下：
  ⒈醫療費用及醫療用品部分：原告因被告上開侵權行為分別前
    往員林基督教醫院、勢登中醫診所就診，共支出醫療費用12
    8,090元，另支出醫療用品費用5,027元。
  ⒉交通費用部分：原告自住處前往員林基督教醫院就診，共計2
    52趟，原告住處距離員林基督教醫院11.6公里，以彰化縣計
    程車費率計算，1趟為300元，合計支出交通費用75,600元。
  ⒊看護費部分：原告因被告上開侵權行為就診，自108年11月7
    日起前往員林基督教醫院住院治療到108年11月11日出院，
    共計5日住院期間需專人照顧，且出院後尚須3個月專人照護
    ，以每日2,200元計算，共計209,000元。
  ⒋工作損失部分：原告自發生車禍即自108年11月7日起至109年
    5月11日止均無法工作，以原告每月薪資25,000元計算，原
    告受有無法工作之損失154,167元，及自110年5月12日起至1
    10年7月11日止均無法工作，以原告每月薪資25,000元計算
    ，原告受有無法工作之損失50,000元，是原告受有無法工作
    之損失共計204,167元。
　⒌機車及安全帽損失部分：原告所有之系爭B車及安全帽因被告
    上開侵權行為受損，原告支出費用27,980元。
　⒍精神慰撫金部分：系爭事故發生後，原告身心受到痛苦，請
    求被告給付精神慰撫金500,000元。
  ㈢綜上，被告應賠償原告因系爭事故所受各項損害，依侵權行
    為之法律關係，請求被告賠償，並聲明：如上開變更聲明所
    示。
四、被告則以：另伊同意賠償原告醫藥費128,090元及醫療用品
    費用5,027元，至原告其餘請求，請依法判斷等語。
五、本院之判斷：
  ㈠原告主張被告於前揭時、地對其為過失傷害行為，造成原告
    受有系爭傷害等情，經本院刑事庭調查證據審認結果，認定
    被告確有上開過失傷害之犯行，處有期徒刑2月，如易科罰
    金，以1,000元折算1日，此有本院109年度交簡字第2540號
    刑事判決可證，而被告對此部分僅為上開抗辯，自堪信原告
    此部分主張為真實。
  ㈡按因故意或過失，不法侵害他人之權利者，負損害賠償責任
    。違反保護他人之法律，致生損害於他人者，負賠償責任。
    汽車、機車或其他非依軌道行駛之動力車輛，在使用中加損
    害於他人者，駕駛人應賠償因此所生之損害。但於防止損害
    之發生，已盡相當之注意者，不在此限。不法侵害他人之身
    體或健康者，對於被害人因此喪失或減少勞動能力或增加生
    活上之需要時，應負損害賠償責任。不法侵害他人之身體、
    健康、名譽、自由、信用、隱私、貞操，或不法侵害其他人
    格法益而情節重大者，被害人雖非財產上之損害，亦得請求
    賠償相當之金額。民法第184條第1項前段、第2項前段、第1
    91條之2、第193條第1項、第195條第1項前段分別定有明文
    。本件被告就系爭事故之發生應負過失責任，且原告因本件
    事故受有系爭傷害，與被告之過失行為間有相當因果關係，
    已如前述，從而原告依前開規定，請求被告負損害賠償責任
    ，於法自屬有據。茲就原告請求被告賠償之項目、金額有無
    理由，分述如下：
  ⒈醫療費用128,090元及醫療用品5,027元部分：原告因本件事
    故受有系爭傷害，因此前往員林基督教醫院、勢登中醫診所
    就診，共支出醫療費用128,090元，另支出醫療用品費用5,0
    27元，業據原告提出員林基督教醫院、勢登中醫診所出具之
    診斷書、醫療費用收據以及支出醫療用品費用發票為證，本
    院審酌上開書證所載之治療項目核與原告所受上開傷勢相符
    且就診時間亦在本件事故後，堪認屬治療原告所受傷害之必
    要費用，均為因傷致增加生活上需要所為之支出，且被告亦
    同意給付，原告自得請求被告給付其所支出133,117元(計算
    式：128,090元 +5,027元=133,117元）。
　⒉交通費用部分：原告主張因本件事故受有系爭傷害，並因此
    前往員林基督教醫院就診，共計252次，原告住處距離員林
    基督教醫院11.6公里，以彰化縣計程車費率計算，1趟為300
    元，合計支出交通費用75,600元一情，業據原告提出員林基
    督教醫院所出具診斷書及醫療費用收據、GOOGLE路線圖、彰
    化縣計程車費率表可證，本件觀諸原告因本件事故所受傷勢
    是骨折，行動確有不便，確有搭乘計程車作為交通工具之必
    要，原告對此雖未提出搭乘計程車之收據，惟審酌原告確有
    因系爭傷害前往員林基督教醫院就診，此有原告所提上開員
    林基督教醫院出具醫療費用收據可證，而原告住處至員林基
    督教醫院，單程距離為11.6公里，此亦有原告上開所提GOOG
    LE路線圖可佐，再依原告所提彰化縣計程車費率表所示，計
    程車前1.5公里以100元起跳，每250公尺續加5元，是認原告
    主張自其住處至員林基督教醫院，以彰化縣計程車費率計算
    ，1趟為300元，合計支出交通費用75,600元(計算式：252×3
    00元=75,600元），應屬可採。
  ⒊看護費部分：原告因被告上開侵權行為就診，自108年11月7
    日前往員林基督教醫院住院治療到108年11月11日出院，共
    計5日住院期間需專人照顧，且出院後尚須3個月專人照護，
    以每日2,200元計算，共計209,000元一節，經查：
　⑴原告因本件事故受有左側脛骨腓骨骨折、左肩挫傷、左手背
    擦傷、右膝及右足跟擦傷及左小腿擦傷等傷害，而於108年1
    1月7日前往員林基督教醫院住院行開放復位內固定手術至10
    8年11月11日共計5日，此有原告所提員林基督教醫院診斷書
    可證，既然原告已經住院實施開放復位內固定手術，而在住
    院期間需人全日照顧，應屬合理，而原告主張全日看護為2,
    200元，已提出臺中市居服照顧合作社網頁佐證，亦應可採
    信，原告自得請求5日全日看護費用11,000元(計算式：5×2,
    200元=11,000元）。
  ⑵原告因系爭傷害復原期尚需休養3個月，不宜過度活動，需專
    人看護一情，此有臺中榮民總醫院鑑定書可證，既然原告在
    員林基督教醫院住院實施開放復位內固定手術出院後，復原
    期尚需休養3個月，需專人看護，則原告主張在該3個月復原
    期間需人全日照顧，應屬合理，再參以上開全日看護為2,20
    0元，原告自得請求90日全日看護費用198,000元(計算式：9
    0×2,200元=198,000元）。
　⑶原告自得請求被告給付看護費用209,000元(計算式：11,000
    元 +198,000元=209,000元）。
  ⒋工作損失部分：原告主張自發生車禍即自108年11月7日起至1
    09年5月11日止均無法工作，以原告每月薪資25,000元計算
    ，原告受有無法工作之損失154,167元，及自110年5月12日
    起至110年7月11日止均無法工作，以原告每月薪資25,000元
    計算，原告受有無法工作之損失50,000元一節，經查：
  ⑴自108年11月7日起至109年2月11日止部分：
　　原告因本件事故受有左側脛骨腓骨骨折、左肩挫傷、左手背
    擦傷、右膝及右足跟擦傷及左小腿擦傷等傷害，而於108年1
    1月7日前往員林基督教醫院住院行開放復位內固定手術至10
    8年11月11日共計5日，且原告於復原期尚需休養3個月，不
    宜過度活動，需專人看護，已如前述。另不能工作期間自10
    8年11月11日起至109年2月11日止為休養期，100%喪失工作
    能力一情，此有臺中榮民總醫院鑑定書可證，是原告該住院
    期間以及復原期間，均需專人看護，則在該期間無法工作，
    應屬合理。再依原告所提夏一跳漢堡店所出具薪資證明，原
    告每月薪資約25,000元，與行政院勞動部所公布之一般勞工
    基本工資相當，應可採信，原告自得請求5日及3個月不能工
    作損失79,167元(計算式：25,000÷30×5+25,000×3=79,167元
    ，以下四捨五入）。
　⑵自109年2月12日起至109年5月11日止部分：
　　原告因本件事故受有系爭傷害，自109年2月12日起至109年5
    月11日止，喪失工作能力45%一情，此有臺中榮民總醫院鑑
    定書可證，是該期間喪失工作能力45%，再參以原告每月薪
    資約25,000元，原告自得請求自109年2月12日起至109年5月
    11日止不能工作損失33,750元(計算式：25,000元×3×45%=33
    ,750元）。
  ⑶自110年5月12日起至110年7月11日止部分：
　　另原告又主張本件事故亦造成其患有左側遠端脛骨骨折後踝
    部創傷後關節炎，而於110年5月10日前往員林基督教醫院住
    院2日手術，員林基督教醫院於110年5月18日出具之診斷書
    記載原告應於術後休養2個月，故原告自110年5月12日起至1
    10年7月11日止亦無法工作，以原告每月薪資25,000元計算
    ，原告受有無法工作之損失共計50,000元等語，並提出員林
    基督教醫院於110年5月18日出具之診斷書為證。然徵諸原告
    提出之員林基督教醫院於110年5月18日出具之診斷證明書，
    是記載原告於110年5月10日就診，並患有左側遠端脛骨骨折
    後踝部創傷後關節炎之傷勢，而本件事故是108年11月7日發
    生，距離原告於110年5月10日前往員林基督教醫院就診已逾
    1年6個月，是原告所患左側遠端脛骨骨折後踝部創傷後關節
    炎之傷勢，是否為本件事故所導致，實有疑義？再依員林基
    督教醫院於110年5月18日出具之診斷書，亦未記載原告所患
    左側遠端脛骨骨折後踝部創傷後關節炎之傷勢是系爭事故所
    導致，是難以認定原告此部分主張有理由。
　⑷原告自得請求被告給付其不能工作損失112,917元(計算式：7
    9,167元 +33,750元=112,917元）。
　⒌機車及安全帽損失部分：
　⑴關於機車修理費用27,180元部分：
  ①原告請求系爭B車修理費用27,180元，此有原告所提之估價單
    為證，而原告主張系爭B車修理費用27,180元全部為零件部
    分一情，核與該估價單所記載之內容相符，應可認定為真實
    ，是估價單所載之修復項目所須之費用共計27,180元，均屬
    必要修復費用無誤。
  ②依行政院所頒「固定資產耐用年數表」及「固定資產折舊率
    表」之規定，機車耐用年數為3年，依定率遞減法每年折舊1
    000分之536，其最後1年之折舊額，加歷年折舊累計額，其
    總和不得超過該資產成本原額之10分之9。另依營利事業所
    得稅查核準則第95條第6項規定「固定資產提列折舊採用定
    率遞減法者，以1年為計算單位，其使用期間未滿1年者，按
    實際使用之月數相當於全年之比例計算之，不滿1月者，以
    月計」。系爭B車係於104年7月出廠，至本件事故發生時間1
    08年11月17日止，實際使用期間已逾3年，依上開方式扣除
    折舊後，其零件部分必要之修復費用額為2,718元〔計算式：
    27,180元-（27,180元0.9）＝2,718元〕。
　⑵安全帽費用800元部分：
    原告主張其安全帽因本件事故毀損損失800元，然此部分損
    失及支出原告雖有提出免用統一發票收據為證，但該免用統
    一發票收據至多僅能證明於靠有購買安全帽，但無法逕認原
    告此部分主張有理由。
  ⒍精神慰撫金部分：按不法侵害他人之身體、健康、名譽、自
    由、信用、隱私、貞操，或不法侵害其他人格法益而情節重
    大者，被害人雖非財產上之損害，亦得請求賠償相當之金額
    。其名譽被侵害者，並得請求回復名譽之適當處分，民法第
    195條第1項定有明文。又按不法侵害他人人格權，被害人受
    有非財產上損害，其請求加害人賠償相當金額之慰撫金時，
    法院對於慰撫金之量定，應斟酌實際加害情形，所造成影響
    、被害人痛苦之程度、兩造之身分地位、經濟情形及其他各
    種狀況，以核定相當之數額。查原告因被告過失行為受有本
    件傷害，其精神上受有相當之痛苦，可堪認定。經審酌兩造
    之身分、地位、經濟能力，此經兩造陳明在卷，被告侵害行
    為情節、原告受有本件傷害之程度及其精神所受打擊之程度
    等一切情狀，認原告請求之慰撫金100,000元為有理由。
  ⒎綜上，原告所受之損害金額共計633,352元（計算式為：128,
    090元+5,027元+75,600元+11,000元+198,000元+79,167元+3
    3,750元+2,718元+100,000元=633,352元）。
六、綜上所述，原告依侵權行為之法律關係，請求被告給付633,
    352元及刑事附帶民事起訴狀繕本送達翌日即109年11月17日
    起至清償日止，按年息5%計算之利息，為有理由，應予准許
    ，逾此範圍之請求，即屬無據，應予駁回。
七、本判決原告勝訴部分，係適用民事訴訟法第427條第2項第12
    款簡易訴訟程序所為被告敗訴之判決，依同法第389條第1項
    第3款規定，應依職權宣告假執行。並依同法第392條第2項
    規定，依職權宣告被告如預供相當之擔保，得免為假執行。
八、本件事證已臻明確，兩造其餘之攻擊防禦方法及所提證據，
    於判決結果不生影響，爰不一一論述。
九、訴訟費用負擔之依據：民事訴訟法第79條。本件原告於刑事
    訴訟程序提起附帶民事訴訟請求損害賠償，經本院刑事庭依
    民事訴訟法第504條第1項規定裁定移送前來，依同法第504
    條第2項規定免納裁判費；惟本件於本院審理期間，就系爭B
    車及安全帽受損之請求滋生1,000元之訴訟費用，及鑑定費
    用，依民事訴訟法第79條諭知訴訟費用負擔如主文第3項所
    示。
中　　華　　民　　國　　111 　年　　6 　　月　　28　　日
                  臺灣彰化地方法院北斗簡易庭
                          法  官  楊鑫忠
以上正本係照原本作成。
如對本判決不服提起上訴，應於送達後20日內，向本院提出上訴
狀並表明上訴理由(須按對造人數附繕本) 。
中　　華　　民　　國　　111 　年　　6 　　月　　28　　日
                          書記官  梁高賓